臺灣高等法院刑事判決　　　　　　　　94年度上易字第1153號
上　訴　人
即　被　告　甲○○
選任辯護人　賴玉梅 律師
　　　　　　周福珊 律師
　　　　　　李冠宜 律師
上列上訴人因竊盜案件，不服臺灣板橋地方法院93年度易字第13
6號，中華民國94年4月29日第一審判決（起訴案號：臺灣板橋地
方法院檢察署92年度偵字字第7096號），提起上訴，本院判決如
下：
    主  文
上訴駁回。
    事實及理由
一、本案經本院審理結果，認第一審以上訴人即被告甲○○犯刑
    法第三百二十條第一項之竊盜罪（累犯），判處有期徒刑玖
    月，認事用法及量刑均無不當，應予維持，並引用第一審判
    決書記載之事實、證據及理由（如附件）。
二、被告上訴意旨略以：被告坦承有竊車之犯行，事後對自己之
    行為深感不安及悔意，並與被害人乙○○和解，取得其諒解
    不再追究刑責，現有正當職業，交往多年女友以懷孕，有重
    度殘障外祖母同住，賴其照顧，求為從輕量刑，並予以易科
    罰金等語。
三、按量刑之輕重乃實體法上賦予法院得依職權自由裁量之事項
    ，倘其未有逾越法律所規定之範圍，或濫用其權限，即不得
    任意指摘。依卷證資料所示，本件被告實為竊盜系爭自小客
    車之主謀，其著由彭俊傑竊取被害人乙○○之車輛得手，並
    委請被告周睿森聯繫不知情之拖吊車司機拖吊維修等情，詳
    據原審認定在案。原審以被告等人以此等手法侵害財產法益
    ，斟酌刑法第五十七條各款所列情狀而為刑之量定，既未逾
    越法定刑度，又非濫用其權限，被告恣意爭執原審刑之量度
    ，已非可採。
四、至上訴意旨所稱被告有正當職業，交往多年之女友已懷孕八
    個月，外祖母重度殘障等情，並非科刑時應審酌之情狀，且
    該等家庭照料事項，非不得委由其他家中成員代為實施，是
    被告執此請求輕判，尚嫌無據。又被告謂其已與被害人即被
    竊車主乙○○達成和解乙節，茲查被告所陳之和解書正本乙
    份，僅載明被告深感自責悔悟，得到被害人諒解等語，但並
    未對於被害人作出何等實質之賠償，衡以本件國瑞2000CC自
    小客車屬市面上暢銷車款，其有一定之價值，被告對法益造
    成危害卻未有相當之補償，是以此情亦非被告所謂可予從輕
    量刑之理由。被告所犯，係刑法第三百二十條第一項之罪，
    其法定本刑為二月以上、五年以下有期徒刑，原審依累犯規
    定，加重其刑後，量處有期徒刑九月，已屬從輕，被告仍求
    易科罰金之裁處，實難謂為有理由。綜上所述，本件上訴意
    旨請求從輕量處並予以易科罰金，核無理由，應予駁回。
據上論斷，應依刑事訴訟法第三百七十三條、第三百六十八條，
判決如主文。
本案經檢察官鄭龍照到庭執行職務。
中　　華　　民　　國　　94　　年　　8　　月　　12　　日
　　　　　　　　　刑事第二十一庭審判長法　官  溫耀源
　　　　　　　　　　　　　　　　　　  法　官  邱同印
　　　　　　　　　　　　　　　　　　  法　官  吳  燦
以上正本證明與原本無異。
不得上訴。
          　　　　　　　　　　　　　  書記官  陳靜姿
中　　華　　民　　國　　94　　年　　8　　月　　12　　日
附件：
臺灣板橋地方法院刑事判決　　　　　　　 93年度易字第136號
公　訴　人　臺灣板橋地方法院檢察署檢察官
被　　　告　甲○○　男　25歲（民國○○年○○月○○日生）
　　　　　　　　　　住臺北縣板橋市○○街354號5 樓
　　　　　　　　　　身分證統一編號：Ｚ000000000號
??????周睿森　男　30歲（民國○○年○○月○日生）
　　　　　　　　　　住臺北縣板橋市○○街297巷10號3樓
　　　　　　　　　　居臺北縣板橋市○○街309之4號9樓
                    （另案於臺灣臺北監獄臺北分監執行中）
　　　　　　　　　　身分證統一編號：Ｚ000000000號
上列被告等因竊盜案件，經檢察官提起公訴（92年度偵字第7096
號），本院判決如下：
    主  文
甲○○共同竊盜，累犯，處有期徒刑玖月。
周睿森共同竊盜，累犯，處有期徒刑參月，如易科罰金，以參佰
元折算壹日。
    事  實
一、甲○○前因施用第二級毒品案件，經臺灣臺北地方法院於民
    國90年7月23日，以90年度簡字第1964號判處有期徒刑4月確
    定，甫於91年5月14日易科罰金執行完畢。周睿森曾因違反
    槍砲彈藥刀械管制條例案件，經臺灣桃園地方法院以87年度
    訴字第1049號判決判處有期徒刑1年4月，併科罰金新臺幣10
    萬元，嗣經臺灣高等法院以88年度上訴字第3134號撤銷原判
    決，改判有期徒刑1年4月，併科罰金新臺幣10萬元，於89年
    1月27日確定，嗣於90年2月12日縮短刑期假釋出監並付保護
    管束，於90年5月30日保護管束期滿執行完畢；又因賭博案
    件，經本院於91年11月25日，以91年度易字第839號判處有
    期徒刑3月確定，於91年12月23日易科罰金執行完畢。
二、緣甲○○前向彭俊傑表示需要特定型式之自小客車乙輛，欲
    彭俊傑設法竊取，並允以事成之後，支付彭俊傑新台幣（下
    同）5 萬元作為報酬，其與彭俊傑遂共同意圖為自己不法之
    所有，基於竊盜之犯意聯絡，由彭俊傑於92年4月1日晚間某
    時，至距臺北縣樹林市○○街251巷約70公尺處，以自備鑰
    匙著手竊取乙○○所有、停放於該處、車牌號碼P8-2385號
    之自小客車，惟因彭俊傑不慎將鑰匙斷落於電門鎖內而無法
    發動該車，彭俊傑遂委請周睿森代為聯繫拖車司機前往拖吊
    ，周睿森明知上情，仍本於與甲○○、周睿森二人共同竊盜
    之不法意圖及犯意，於同日晚間10時許，以電話聯繫不知情
    之拖吊車司機陳彥宏，向陳彥宏偽稱其朋友之自小客車故障
    ，須拖吊至汽車修理場維修。俟陳彥宏依約前往周睿森所開
    設位於臺北縣板橋市○○街131號之「本土味泡沫紅茶店」
    ，甲○○、彭俊傑已在該店等候，周睿森向陳彥宏佯稱乃甲
    ○○、彭俊傑二人之汽車故障需拖吊，陳彥宏即直接與甲○
    ○、彭俊傑二人議價並詢問拖吊之起迄地點，雙方約定以10
    00元作為拖車之代價，甲○○、彭俊傑復陪同陳彥宏前往臺
    北縣樹林市○○街251巷約70公尺處拖吊乙○○上開自小客
    車，甲○○、彭俊傑、周睿森即以此方式共同竊取乙○○前
    開車輛得手。陳彥宏拖吊該車後，依從甲○○之指示，欲將
    該車拖吊至臺北縣新莊市之詮隆修車廠修理，途經臺北縣八
    德街新樂園檳榔攤前，彭俊傑因恐其竊盜犯行被查覺，遂先
    下車與已在該處等候之周睿森會合。嗣於同日晚間11時15分
    許，陳彥宏與甲○○行經臺北縣樹林市○○路「樹人家商」
    前，為警實施交通稽查而查獲。
三、案經乙○○訴由臺北縣政府警察局樹林分局移送臺灣板橋地
    方法院檢察署檢察官偵查起訴。
    理  由
壹、證據能力部分
一、按被告以外之人於審判外之言詞或書面陳述，除法律有規定
    者外，不得作為證據。又被告以外之人於審判外之陳述，經
    當事人於審判程序同意作為證據，法院審酌該言詞陳述或書
    面陳述作成時之情況，認為適當者，亦得為證據。當事人、
    代理人或辯護人於法院調查證據時，知有第159條第1項不得
    為證據之情形，而未於言詞辯論終結前聲明異議者，視為有
    前項之同意，刑事訴訟法第159條第1項及第159條之5分別定
    有明文。
二、證人乙○○、同案被告陳彥宏之警詢陳述及乙○○出具之贓
    物認領保管單證人乙○○、同案被告陳彥宏之警詢陳述及乙
    ○○於警詢時領回失竊財物所簽具之贓物認領保管單，雖均
    不合刑事訴訟法第159條之2、第159條之3之傳聞例外要件，
    惟公訴人、被告甲○○、周睿森就前開審判外之陳述，均業
    於本院準備程序中表示同意引為證據，且迄於本案言詞辯論
    終結前亦未再聲明異議或撤銷同意，而本院審酌該等言詞或
    書面陳述作成之情況，核無違法取證及證明力明顯過低之瑕
    疵，亦認為以之作為證據為適當，故依諸上開規定，前揭證
    人乙○○、同案被告陳彥宏之警詢陳述及贓物認領保管單，
    均具有證據能力。
三、被告甲○○、周睿森於警詢之供述，對其本人以外之被告而
    言，固亦屬審判外陳述，惟該等陳述係為證明犯罪事實所必
    要，公訴人、被告二人就前開審判外之陳述，於本院準備程
    序中表示同意引為證據，且迄於言詞辯論終結前亦未再聲明
    異議或撤銷同意，而本院審酌該陳述作成之情況，核無違法
    取證及證明力明顯過低之瑕疵，亦認為以之作為證據為適當
    ，依諸刑事訴訟法第159條之5規定，被告甲○○、周睿森於
    警詢中之陳述，亦得為證據。
四、被告甲○○、周睿森、同案被告陳彥宏於偵查中在檢察官面
    前所為陳述，均查無顯然不可信之情況，依刑事訴訟法第15
    9條之1第2項，得為證據。
貳、認定本案犯罪事實之證據及理由
一、上揭犯罪事實，業經被告周睿森於本院審理中自白不諱，被
    告甲○○固坦承曾於前開時間與彭俊傑陪同陳彥宏至上開地
    點拖吊乙○○之自小客車，並指示陳彥宏將車拖往臺北縣新
    莊市之詮隆修車廠等事實，惟矢口否認有何竊盜之犯行，辯
    稱：當天係被告周睿森打電話予伊，稱其朋友車子故障需修
    理，詢問伊有無較便宜之修車廠，因為伊係從事代辦驗車業
    務，修車廠乃伊之客戶。後來被告周睿森與自稱車主之彭俊
    傑載伊至被告周睿森店裡，由被告周睿森打電話聯繫拖車司
    機陳彥宏，陳彥宏來到周睿森店裡，被告周睿森即請伊與彭
    俊傑陪同陳彥宏去八德街拖車，伊以為彭俊傑係車主，途中
    彭俊傑下車與周睿森會合，周睿森請伊帶同陳彥宏前往修車
    廠，並稱其與彭俊傑會跟隨在後。本件伊僅係幫忙朋友拖車
    ，不知彭俊傑與周睿森係欲竊取他人車輛，伊直至被警方攔
    查後，才知陳彥宏拖吊之車輛為贓車云云。
二、經查：
(一)、本件被告周睿森、甲○○與彭俊傑共同竊盜之犯罪事實，業
    據被告周睿森於本院審理時坦承不諱，證人即告訴人乙○○
    復於警詢中指訴其所有之前開自小客車之失竊情節無訛（見
    92年度偵字第7096號偵查卷第23頁），另有乙○○出具之贓
    物認領保管單1紙、行動電話用戶年籍資料與通聯紀錄1份、
    拖吊車及贓車照片5幀附卷可稽。
(二)、共同正犯彭俊傑亦於本院審理中到庭以證人身分具結證稱：
    伊於92年4月1日晚間曾與被告甲○○前往樹林市○○街251
    巷70公尺處拖吊車號P8─2385號自小客車，因伊之前聽被告
    甲○○稱其老闆需要一輛該型號之車輛，問伊有無辦法去弄
    ，並答應支付伊5萬元之報酬。92年4月1日晚間伊攜帶鑰匙
    到八德街竊取上開車輛之時，因鑰匙斷在裡面，無法開走，
    於是伊打電話告知伊朋友周睿森，問他是否認識拖車之人可
    拖吊該車，伊並聯絡被告甲○○，說找到要牽之車子，請他
    過來。周睿森幫伊打電話聯絡拖吊司機陳彥宏至周睿森店裡
    ，伊與甲○○再陪同陳彥宏一起到拖車現場，陳彥宏不知該
    車係贓車，伊向陳彥宏騙稱係伊車輛故障，請陳彥宏將車拖
    至新莊之修車廠，修車廠之位置是甲○○告訴伊，伊並不知
    道地址，伊擔心在車上被抓到會有麻煩，因此後來經過路邊
    之新樂園檳榔攤，伊即下車與周睿森會合。周睿森也知道伊
    與甲○○僱拖車乃欲竊取車輛，但細節不清楚等情明確（見
    本院94年3月16日審判筆錄）。
(三)、證人即不知情之拖吊車司機陳彥宏則於本院審理時具結證以
    ：92年4月1日晚上周睿森打電話給伊說他朋友車子故障，要
    伊前往拖吊，伊先去周睿森位於板橋市○○街之泡沫紅茶店
    找周睿森，周睿森當時指著在場之甲○○、彭俊傑，稱他們
    是他朋友，車子故障要拖吊，但周睿森並未確切指明誰是車
    主。伊即向甲○○、彭俊傑二人報價1000元，甲○○說好，
    伊並詢問甲○○跟彭俊傑車輛如何故障，他們說是鑰匙斷在
    電門鎖內，因此車子要拖去保養廠，伊問甲○○、彭俊傑車
    輛在何處，甲○○、彭俊傑二人即上車帶伊前往樹林市○○
    街251巷70公尺處拖吊壹台車號P8─2385號之自小客車，到
    現場後，伊有習慣性看一下鑰匙孔，確認鑰匙的確斷在裡面
    。伊將該自小客車架置至伊車上後，伊即要將該車拖往修車
    廠，是甲○○告訴伊將車拖到二省道那邊修車廠，途經八德
    街、中華路口附近，彭俊傑稱欲靠邊停車並改坐周睿森的車
    子，伊即讓彭俊傑下車，彭俊傑下車後，伊車子繼續往前開
    ，在樹人家商前為警查獲。伊印象中有關拖車之價錢、拖車
    之處所及欲送修之保養廠位置等事宜，均是甲○○與伊洽商
    較多等語綦詳（見本院94年3月16日審判筆錄），核與其於
    警詢、偵查中以同案被告身分所為之供述大致相符，而證人
    陳彥宏與被告周睿森、甲○○原不相識，亦無何業務利害關
    係，當無設詞誣陷之理，其證詞自屬信實。
(四)、綜觀前開證人彭俊傑、陳彥宏之證言與供述，證人即共同正
    犯彭俊傑除明確指證被告周睿森確知悉其與甲○○僱拖車乃
    欲竊取車輛乙節外，對於本件本係被告甲○○委由證人彭俊
    傑下手竊取特定型號之車輛，惟因證人彭俊傑於著手竊車時
    ，不慎將鑰匙斷落於車內，方改由委請周睿森代為聯繫拖車
    司機拖吊之方式加以竊取，並由其與甲○○與拖車司機陳彥
    宏接洽拖車事宜等竊車始末，亦已證陳甚明，其所述情節，
    與證人陳彥宏所稱係被告周睿森撥打電話請其拖吊，但係由
    被告甲○○、彭俊傑與其議價、告知拖車原因，並導引其至
    拖車現場，其於拖車前，有確認鑰匙的確斷在車內等事實，
    均核無不合。再佐以證人陳彥宏所證陳其印象中有關拖車之
    價錢、拖車之處所及欲送修之保養廠位置等事宜，均是甲○
    ○與伊洽商較多乙節，俱徵被告甲○○顯非單純指引拖吊車
    前往修車廠，其辯稱僅係幫忙朋友拖車，不知被告周睿森與
    彭俊傑係欲竊取車輛云云，殊難採信。雖就案發當天被告甲
    ○○、彭俊傑究以何方式前往周睿森之泡沫紅茶店，彭俊傑
    下車與周睿森會合後，究係彭俊傑騎機車搭載周睿森或周睿
    森騎機車搭載彭俊傑等細節，證人彭俊傑之證詞與被告甲○
    ○、周睿森之供述互有相歧，證人陳彥宏於本院審理中，對
    於部分細節亦有記憶不清，須以提示其於警詢、偵查中之筆
    錄喚醒其回憶之情事，惟本案自案發迄今已2年餘，人之記
    憶能力亦屬有限，本難期證人或被告於事隔久遠之後，仍就
    事發經過之所有細節均能一一清楚回憶，自無從僅以證人彭
    俊傑、陳彥宏就本案犯罪事實之細節曾有記憶不清或與被告
    供述不符之情狀，遽認上開證人之證詞有何虛偽不實之處。
(五)、又被告甲○○一再辯稱其與彭俊傑並不相識，係因被告周睿
    森對其陳稱朋友之車輛故障，請其代為聯繫熟識之修車廠，
    其以為彭俊傑即為車主云云，然被告甲○○與彭俊傑既非熟
    識，其果係經被告周睿森為上開請託，其僅需提供修車廠之
    地址與電話予被告周睿森轉知彭俊傑即可，然其卻於晚間近
    11時之深夜，先至被告周睿森經營之上開泡沫紅茶店等候，
    俟拖車司機陳彥宏到場後，即直接與陳彥宏洽談拖車價錢與
    地點，復與彭俊傑帶同陳彥宏至拖車現場，嗣隨同陳彥宏前
    往修車廠，途中並讓所謂其自認為車主之彭俊傑下車離去，
    凡此顯均與常情相悖，益見其辯解實難憑採。
(六)、綜前，本件事證明確，足認被告周睿森之自白與事實相符，
    被告甲○○前開辯解，則顯為事後卸責之詞，不足採信，被
    告二人之竊盜犯行均堪認定。
參、論罪科刑之理由
一、核被告甲○○、周睿森所為，均係犯刑法第320條第1項之竊
    盜罪。公訴檢察官於本院審理程序中固認被告甲○○係涉犯
    刑法第321條第1項第4款之結夥三人以上竊盜罪嫌，惟按刑
    法第321條第1項第4款所謂「結夥三人以上」須有共同犯罪
    之故意，而結為一夥，始能成立，且應以在場共同實施或在
    場參與分擔實施犯罪之人為限，最高法院24年上字第4339號
    、46年上字第366號、76年台上字第7210號判例意旨可資參
    照。本件被告周睿森與被告甲○○、彭俊傑雖有共同竊盜之
    犯意聯絡，惟被告周睿森並未在竊車現場參與分擔竊車之行
    為，而至竊車現場拖車之陳彥宏則因不知情，與被告甲○○
    、彭俊傑並無共同竊盜之犯意，揆諸前揭判例意旨，本件自
    與刑法第321條第1項第4款「結夥三人以上」之加重竊盜罪
    有間，公訴檢察官前開所認，尚有未洽，然公訴檢察官僅係
    對被告甲○○具體求刑時，對被告甲○○本案應成立之罪名
    表示如上意見，尚無變更起訴法條為刑法第321條第1項第4
    款之意，本件起訴法條復無何違誤之處，本院自無庸變更起
    訴法條，附此敘明。
二、被告甲○○、周睿森與彭俊傑就前開竊盜犯行，有犯意之聯
    絡與行為之分擔，應論以共同正犯。又其等利用不知情之拖
    車司機陳彥宏竊取前開車輛，係屬間接正犯。再被告甲○○
    、周睿森分別有事實欄所載犯罪科刑執行情形，有臺灣高等
    法院被告前案紀錄表在卷為據，其等均於有期徒刑執行完畢
    後5年內，再犯本件有期徒刑以上之罪，為累犯，皆應依刑
    法第47條之規定加重其刑。
三、爰審酌被告甲○○犯後一再飾詞圖卸，不知悔悟，被告周睿
    森坦承犯行，態度尚佳，且涉案情節較為輕微，復兼衡被告
    二人之素行、犯罪動機、手段、所生危害等一切情狀，分別
    量處如主文所示之刑，並就被告周睿森部分諭知易科罰金之
    折算標準，以資懲儆。
據上論斷，應依刑事訴訟法第299 條第1 項前段，刑法第28條、
第320 條第1 項、第47條、第41條第1 項前段，罰金罰鍰提高標
準條例第1 條前段、第2 條，判決如主文。
本案經檢察官楊仲農到庭執行職務。
中　　華　　民　　國　　94　　年　　4 　　月　　29　　日
                  刑事第七庭  審判長  法　官　陳恒寬
　　　　　　　　　　　　　　　　　　  法　官  許必奇
　　　　　　　　　　　　　　          法　官  吳佳穎
以上正本證明與原本無異
如不服本判決應於送達後10日內向本院提出上訴狀
                                      書記官　呂妍旻
中　　華　　民　　國　　94　　年　　4 　　月　　29　　日
附錄本案論罪科刑法條全文：
刑法第320條
意圖為自己或第三人不法之所有，而竊取他人之動產者，為竊盜
罪，處5年以下有期徒刑、拘役或500元以下罰金。
意圖為自己或第三人不法之利益，而竊佔他人之不動產者，依前
項之規定處斷。
前2項之未遂犯罰之。
